【裁判字號】    98,抗,156
【裁判日期】    980227
【裁判案由】    聲請撤銷緩刑
【裁判全文】
臺灣高等法院刑事裁定                   98年度抗字第156號
    抗  告  人
    即  受刑人  甲○○
上列抗告人因聲請撤銷緩刑案件，不服臺灣桃園地方法院中華民
國98年 1月22日所為撤銷緩刑裁定（98年度撤緩字第13號），提
起抗告，本院裁定如下：
    主  文
抗告駁回。
    理  由
一、原裁定意旨略以：受刑人前因犯水土保持義務人，違反於山
    坡地內從事林地之開發利用所需之修築農路、開挖、整地作
    業，未先擬具水土保持計畫，送請主管機關核定，致生水土
    流失罪，經本院於民國96年6月6日以95年度上更(一)字第 666
    號判決判處有期徒刑8月，緩刑5年，在96年7月2日確定，復
    於緩刑期間之97年3月2日，因故意犯竊盜罪，經檢察官為緩
    起訴處分（期間為2年），在97年5月26日確定；又於97年 7
    月12日，因故意犯竊盜罪，再經原審法院於97年10月24日以
    97年度桃簡字第2946號判決判處拘役20日，並在97年11月20
    日確定等情，有上開各判決及本院被告前案紀錄表各 1份附
    卷可稽。原審審酌受刑人於前案受緩刑之宣告後，仍不知警
    惕，竟在緩刑期間故意屢再犯罪，足見受刑人並未因受到刑
    事追訴而有悔悟反省之意，其原宣告之緩刑，已難收預期之
    效果，而有執行刑罰之必要，是本件檢察官聲請撤銷緩刑之
    宣告，經核與刑法第75條之1第1項第 2款之規定相符，應予
    准許等語。
二、本件抗告意旨略以：受刑人於93年間罹患口腔癌第三期，手
    術後齒舌口蓋構音不良，僅能進食粥糊狀食物，須定期門診
    追蹤治療。嗣於94年因肺積水住院，後轉為肺結核，另罹患
    有糖尿病，均需定期門診追蹤，後受刑人之配偶更於97年1
    月因腦中風死亡。遭此多重打擊，導致受刑人精神狀況異常
    ，例如經常出現大量採購襪子100雙、內衣褲2大箱、風衣20
    件等非理性採購行為，故受刑人之精神狀況應已達精神耗弱
    。受刑人在緩刑期間內之2次竊盜行為，均係在精神耗弱狀
    態下所為，並非故意屢再犯罪。受刑人經此事件，已得相當
    之教訓，當無再犯之虞，請審酌上情，撤銷原裁定，另為適
    當之裁定等語。
三、按「受緩刑之宣告而有下列情形之一，足認原宣告之緩刑難
    收其預期效果，而有執行刑罰之必要者，得撤銷其宣告：一
    、緩刑前因故意犯他罪，而在緩刑期內受得易科罰金之有期
    徒刑、拘役或罰金之宣告確定者。二、緩刑期內因故意犯他
    罪，而在緩刑期內受得易科罰金之有期徒刑、拘役或罰金之
    宣告確定者。三、緩刑期內因過失更犯罪，而在緩刑期內受
    有期徒刑之宣告確定者。四、違反第74條第2項第 1款至第8
    款所定負擔情節重大者。前條第2項之規定，於前項第1款至
    第 3款情形亦適用之。」、「前項撤銷之聲請，於判決確定
    後6月以內為之。」刑法第75條之1、第75條第 2項分別定有
    明文。緩刑宣告是否得撤銷，除須符合刑法第75條之1第1項
    各款之要件外，本條並採裁量撤銷主義，賦予法院撤銷與否
    之權限，特於第 1項規定實質要件為「足認原宣告之緩刑難
    收其預期效果，而有執行刑罰之必要」，供作審認之標準。
    亦即於上揭「得」撤銷緩刑之情形，法官應依職權本於合目
    的性之裁量，妥適審酌被告所犯前後數罪間，關於法益侵害
    之性質、再犯之原因、違反法規範之情節是否重大、被告主
    觀犯意所顯現之惡性及其反社會性等情，是否已使前案原為
    促使惡性輕微之被告或偶發犯、初犯改過自新而宣告之緩刑
    ，已難收其預期之效果，而確有執行刑罰之必要。
四、經查：本件抗告人即受刑人甲○○於違反山坡地保育利用條
    例案件（下稱前案）之緩刑期間內，故意再竊盜罪，經檢察
    官為緩起訴處分確定後，又再次犯竊盜罪，遭判處拘役20日
    確定，均已如前述，足見其於緩刑期間內，未能確實遵守法
    律，二次觸犯竊盜罪，顯見其未具悔改之心，仍心存僥倖並
    漠視法律規範，惡性非輕，應認前案緩刑之宣告難收預期之
    效果，而有執行刑罰之必要。原審法院審酌受刑人所犯罪刑
    之案情後，認原確定判決之緩刑宣告未能收預期效果，有執
    行刑罰的必要，並與刑法第75條之1第1項第 2款之規定相符
    ，而撤銷受刑人之緩刑宣告，經核認事用法並無不合。受刑
    人抗告意旨稱其係精神耗弱下犯罪並非故意犯罪，係屬實體
    上之爭執，應於該案審理時主張，或在判決後提起上訴以資
    救濟，與刑法第75條之 1撤銷緩刑之要件無涉；抗告人另以
    其健康因素為由，亦核與上開緩刑宣告應否撤銷之法律上判
    斷無關，而係檢察官於執行時所應考量事項，尚不足為有利
    於受刑人之論據。綜上，本件受刑人提起抗告，指摘原裁定
    不當，為無理由，應予駁回。
五、據上論結，應依刑事訴訟法第412條，裁定如主文。
中    華    民    國    98    年    2     月    27    日
                  刑事第十四庭審判長法  官  陳志洋
                                    法  官  謝靜慧
                                    法  官  梁耀鑌
以上正本證明與原本無異。
不得再抗告。
                                    書記官  莊淑茹
中    華    民    國    98    年    3     月    2     日


司法院資訊處製作；財團法人民間司法改革基金會備份。
